臺灣基隆地方法院刑事判決　　　　　　　 96年度訴字第541號
公　訴　人　臺灣基隆地方法院檢察署檢察官
被　　　告　甲○○
上列被告因毒品危害防制條例案件，經檢察官提起公訴（96年度
毒偵字第1375號），於準備程序進行中，被告就被訴之事實已為
有罪之陳述，本院合議庭乃裁定由受命法官獨任依簡式審判程序
進行審理，並判決如下：
    主  文
甲○○施用第一級毒品，累犯，處有期徒刑柒月，減為有期徒刑
月又拾伍日，如易科罰金，以新臺幣壹仟元折算壹日。
    事  實
一、甲○○前因施用毒品案件，先後經2 次觀察、勒戒後，均認
    無繼續施用毒品之傾向，經臺灣基隆地方法院檢察署檢察官
    分別以90年度偵字第112號、91年度毒偵字第554號為不起訴
    處分確定。又因施用毒品案件，經本院以94年度訴字第594
    號判決判處有期徒刑6月確定，甫於民國95年4月17日縮刑期
    滿執行完畢。詎其仍不知戒除毒癮，復基於施用第一級毒品
    之犯意，於96年2月5日上午7、8時許（起訴書記載為於96年
    2 月5日晚上6時40分許為警採尿前回溯24小時內之某時許）
    ，在基隆市○○區○○路463巷2號住處（起訴書記載為在不
    詳處所），以注射針筒注射方式施用第一級毒品海洛因，嗣
    於同日下午5時30分許，在基隆市○○路60 號前為警通知採
    尿，經送驗結果呈鴉片類陽性反應，而悉上情。
二、案經基隆市警察局第一分局報告臺灣基隆地方法院檢察署檢
    察官偵查起訴。
    理  由
壹、程序事項
    本件被告甲○○所犯者非為死刑、無期徒刑、最輕本刑為3
    年以上有期徒刑之罪或高等法院管轄第一審案件，其於準備
    程序進行中，先就被訴事實為有罪之陳述，經告知其簡式審
    判程序之要旨，並聽取公訴人、被告之意見後，本院業已依
    刑事訴訟法第273條之1第1項之規定，裁定由受命法官獨任
    以簡式審判程序進行本案之審理。
貳、實體事項
一、認定事實所依據之證據及理由：
  (一)被告自白：被告於本院準備程序中自白其於前述時、地施用
              第一級毒品海洛因1 次之犯行事實，其任意自白
              核與下列事證相符，應堪可採為證據。
  (二)尿液檢驗結果：台灣檢驗科技股份有限公司濫用藥物尿液檢
  (三)法務部全國檢察官線上查詢刑案人犯在監所最新資料報表、
    臺灣基隆地方法院檢察署檢察官90年度毒偵字第112 號不起
    訴處分書、91年度毒偵字第554號不起訴處分書、94 年度毒
    偵字第1720號起訴書、全國施用毒品案件紀錄表、全國刑案
    資料查註表、臺灣高等法院被告前案紀錄表在卷可按，足證
    被告確有如事實欄所載之觀察勒戒、徒刑執行等情形。
二、論罪及科刑之理由：
  (一)按毒品危害防制條例係於92年7月9日修正公布，自93年1 月
    9 日起施行，其中第20條、第23條將施用毒品之刑事處遇程
    序，區分為「初犯」、「5年內再犯」、「5年後再犯」。依
    其立法理由之說明：「初犯」，經觀察、勒戒或強制戒治後
    ，應為不起訴處分或不付審理之裁定；經觀察、勒戒或強制
    戒治執行完畢釋放後，「5 年內再犯者」，因其再犯率甚高
    ，原實施之觀察、勒戒及強制戒治既已無法收其實效，爰依
    法追訴或裁定交付審理。至於經觀察、勒戒或強制戒治執行
    完畢釋放後，「5 年後再犯者」，前所實施之觀察、勒戒或
    強制戒治已足以遮斷其施用毒品之毒癮，為其自新及協助其
    斷除毒癮，仍適用「初犯」規定，先經觀察、勒戒或強制戒
    治之程序。從而依修正後之規定，僅限於「初犯」及「5 年
    後再犯」二種情形，始應先經觀察、勒戒或強制戒治程序。
    倘被告於5年內已再犯，經依法追訴處罰，縱其第3次（或第
    3 次以上）再度施用毒品之時間，在初犯經觀察、勒戒或強
    制戒治執行完畢釋放5年以後，已不合於「5年後再犯」之規
    定，且因已於「5 年內再犯」，顯見其再犯率甚高，原實施
    觀察、勒戒或強制戒治，已無法收其實效，即應依該條例第
    10條處罰（最高法院95年度台非字第59號、第65號判決意旨
    及最高法院95年第7 次刑事庭會議決議意旨參照）。被告於
    90年4月19日、91年6月7 日經觀察勒戒後認無繼續施用傾向
    出所，又因施用第一級毒品海洛因案件，經本院於94年8月4
    日以94年訴字第594 號判決判處有期徒刑6月，於95年4月18
    日執行完畢出監，有臺灣高等法院被告前案紀錄表在卷可稽
    。被告既曾於「5 年內再犯」，且經法院判處罪刑確定，竟
    又於96年2月5日上午7、8時許，施用第一級毒品海洛因1 次
    ，揆諸前揭說明，即非屬毒品危害防制條例第20條第3 項所
    定「5 年後再犯」之情形，故檢察官依法逕行起訴本案，於
    法要無不合，合先敘明。
  (二)海洛因係毒品危害防制條例所列管之第一級毒品，此為該條
    例第2 條第2項第1款所明定。核被告所為，係犯毒品危害防
    制條例第10條第1 項之施用第一級毒品罪。被告持有第一級
    毒品海洛因之低度行為，應為其施用毒品之高度行為所吸收
    ，不另論罪。被告前曾受事實欄所載有期徒刑之執行，有臺
    灣高等法院被告前案紀錄表在卷可稽，其於有期徒刑之執行
    完畢後，5 年內故意再犯有期徒刑以上之罪，為累犯，應依
    刑法第47條第1項之規定，加重其刑。
  (三)爰審酌對於施用毒品之被告法律已改以治療、矯治為目的，
    非重在處罰，是被告違反本罪實係基於「病患性」行為，而
    對他人甚少損害，然被告前曾因犯罪經判決執行，又曾因施
    用毒品，經判決執行，有上開前案紀錄表為憑，素行非佳，
    經警查獲後仍未戒絕，如前次輕度量刑就被告言已無法收矯
    治之效在衡量被告其餘犯罪之動機、目的、犯罪時所受之刺
    激、犯罪之手段、犯人之生活狀況、品行、智識程度、犯罪
    所生之危險或損害、犯罪後坦承犯行之態度等一切情狀，量
    處如主文所示之刑。
  (四)末查被告犯罪之時間，係在96年4月24 日之前，所犯係毒品
    危害防制條例第10條第1項之罪，符合中華民國96 年罪犯減
    刑條例所定之減刑條件，應依該減例第2條第1項3 款之規定
    ，減其宣告刑二分之一，故減為有期徒刑3月又15 日，並依
    同條例第9條及刑法第41條第1項前段規定，諭知易科罰金之
    折算標準。
三、據上論斷，應依刑事訴訟法第273條之1第1項、第299條第1
    項前段、毒品危害防制條例第23條第2項、第10條第1項，刑
    法第11條前段、第47條第1項、第41條第1項前段，中華民國
    96 年罪犯減刑條例第2條第1項第3款、第7條、第9條，判決
    如主文。
本案經檢察官乙○○到庭執行職務
中　　華　　民　　國　　96　　年　　8　　月　　15　　日
                  刑事第三庭法    官  林淑鳳
以上正本證明與原本無異。
如不服本判決應於收受本判決後10日內向本院提出上訴書狀，其
未敘述上訴理由者，並得於提起上訴後10日內向本院補提理由書
狀（均須按他造當事人之人數附繕本）「切勿逕送上級法院」。
中　　華　　民　　國　　96　　年　　8　　月　　15　　日
                            書 記 官  郭廷耀
附錄論罪法條：
毒品危害防制條例第10條第1項
施用第一級毒品者，處 6 月以上 5 年以下有期徒刑。
